臺灣桃園地方法院刑事判決　　　　　　　　96年度訴字第99號
公　訴　人　台灣桃園地方法院檢察署檢察官
被　　　告　己○○
選任辯護人　林大華律師
　　　　　　邱國旺律師
上列被告因搶奪等案件，經檢察官提起公訴（95年度偵字第
25319 號），本院判決如下：
    主  文
己○○攜帶兇器、毀越安全設備、於夜間侵入住宅竊盜，處有期
徒刑捌月，減為有期徒刑肆月；未扣案之鐵剪壹支，沒收。又意
圖為自己不法之所有，搶奪他人之動產，處有期徒刑拾月，減為
有期徒刑伍月。又意圖為自己不法之所有，搶奪他人之動產，處
有期徒刑拾月，減為有期徒刑伍月。應執行有期徒刑壹年壹月，
未扣案之鐵剪壹支，沒收。其餘被訴部分，無罪。
    事  實
一、己○○於95年1 月30日晚間8 時許之夜間，因得知居住桃園
    縣平鎮市○○路239 巷33號之鄰居乙○○舉家外出，竟基於
    意圖為自己不法所有之犯意，攜帶其所有客觀上足以對人之
    生命、身體造成危害之兇器之鐵剪1 支（未扣案），自其桃
    園縣平鎮市○○路239 巷29號住處樓頂，攀爬至桃園縣平鎮
    市○○路239 巷33號3 樓頂，持上開鐵剪破壞該鐵窗之方式
    ，毀越安全設備之鐵窗，侵入該住宅內，竊取乙○○所有放
    置於屋內之金項鍊2 條、金手鍊1 條、金戒指2 枚、液晶螢
    幕2 台（合計價值約新台幣〈下同〉8 萬元），得手後由該
    屋1 樓後門逃逸，其後於95年1 月31日將所竊得之上開金飾
    持至桃園縣平鎮市○○路149 號「大漢融資」典當，得款54
    ,000 元 ，另將所竊得上開液晶螢幕分別以每台3,000 元之
    代價出售予不知情2 名友人。
二、己○○於95年9 月14日下午2 時許，騎乘其叔叔戴源所有之
    車牌號碼GYQ -001號重型機車，行經桃園縣平鎮市○○路、
    興埔路口，見戊○○騎乘車號TX6-393 號機車在該處停等紅
    燈，而將所有皮包1 個掛於所騎乘機車之腳踏板上方掛勾處
    ，竟意圖為自己不法所有，遂乘戊○○未及注意之際，騎乘
    機車自戊○○右側經過並猛然伸手搶奪上述皮包（內有戊○○之國民身分證1 張、全民健康保卡1 張、行照1 張、駕照
    1 張、印章1 枚、中國信託商業銀行提款卡及信用卡各1 張
    、慶豐商業銀行金融卡1 張、華南商業銀行金融卡1 張、夏
    普牌T300型手機1 張、LV名片夾1 個、現金2800元）得手。
三、己○○於95年9 月25日下午3 時20分許，復騎乘上開機車，
    行經桃園縣平鎮市○○路○ 段、北興街口，見丙○○正將車
    牌號碼L9-5886 號自用小客車車鎖打開之際，竟意圖為自己
    不法之所有，趁丙○○未及防備，驟然上前打開副駕駛座之
    車門，搶奪丙○○所有放置在副駕駛座上之皮包1 個（內有
    台灣銀行存摺2 本、郵局存摺1 本、華南銀行商業存摺1 本
    、平鎮農會存摺1 本、土地銀行存摺2 本、印章2 枚、台灣
    銀行提款卡1 張、眼鏡1 副、現金10,000 元）得手。
四、嗣經被害人乙○○、戊○○、丙○○報警，經警調閱通聯紀
    錄，查知發覺戊○○遭搶奪之手機由己○○使用中，始循線
    查獲，己○○到案後，在未被有偵查犯罪職權之公務員發覺
    其犯上開事實欄一、三之犯行前，即向員警自首其上開犯行
    而接受裁判。
五、案經桃園縣政府警察局平鎮分局報請台灣桃園地方法院檢察
    官偵查起訴。
    理  由
壹、有罪部分：
甲、證據能力部分：
一、證人乙○○、戊○○、丙○○於警詢中之證述，雖屬傳聞證
    據，惟被告及辯護人於本院準備程序時，已表示上開證據方
    法「沒有意見」，且本院審理時提示上開證人之警詢筆錄徵
    詢被告之意見，被告及辯護人亦陳明沒有意見，本院審酌上
    開筆錄作成時，較無人情施壓或干擾，亦無不當取供之情形
    ，認為以之作為本案之證據亦屬適當，是其於警詢之證述，
    依刑事訴訟法第159 條之5 第2 項規定，有證據能力。
二、證人戊○○、丙○○於檢察官訊問時所為之證述，查無顯不
    可信之情況，依刑事訴訟法第159 條之1 第2 項規定，得為
    證據，且復經具結以擔保其證詞之真實性及憑信性，且被告
    及辯護人對上開證據方法亦不爭執，是其於檢察官訊問時所
    為之證述，自具有證據能力。
貳、認定事實之理由及依據：
一、上揭犯罪事實，業據被告己○○於檢察官訊問及本院審理時
    均坦承不諱，且：
（一）就事實欄一、部分：證人即被害人乙○○於警詢中就遭竊
      情節證述明確（見台灣桃園地方法院檢察署95年度偵字第
      25319 號偵查卷第8 至9 頁），復有「大漢融資」典當登
      記簿1 紙附卷可稽（見台灣桃園地方法院檢察署95年度偵
      字第25319 號偵查卷第7 頁）。
（二）就事實欄二、部分：證人即被害人戊○○於警詢及檢察官
      訊問時就遭搶情節證述明確（見台灣桃園地方法院檢察署
      95年度偵字第23435 號卷21至24頁、第68、69頁）、復有
      贓物領據1 紙、通聯調閱查詢單3 份附卷可稽（見台灣桃
      園地方法院檢察署95年度偵字第23435 號卷42頁、第45頁
      至55頁）。
（三）就事實欄三、部分：證人即被害人丙○○於警詢及檢察官
      訊問時就遭搶情節證述明確（見台灣桃園地方法院檢察署
      95年度偵字第23435 號卷31至33頁、第72頁）。
（四）足見上揭事實，除被告不利於己自白外，並有上述補強證
      據足佐，堪認被告自白與事實相符，應可採為論罪科刑之
      依據。本件事證明確，被告犯行堪予認定，應依法論科。
二、按刑法第321 第1 項第2 款之「門扇」專指門戶而言，而所
    謂「其他安全設備」，指門扇牆垣以外，依通常觀念足認防
    盜之一切設備而言，如門鎖、窗戶等，最高法院著有45年台
    上字第1443號、55年台上字第547 號判例意旨可資參照。準
    此，為防盜另外裝設之鐵窗、窗戶、公寓式房屋分隔客廳與
    陽台間之落地鋁玻璃門，自屬「其他安全設備」。查乙○○
    上址住宅頂樓鐵窗分隔內外，自具防盜作用，而屬安全設備
    。又按所謂兇器，其種類並無限制，凡客觀上足以對人之生
    命、身體、安全構成威脅，具有危險性之兇器均屬之，且祇
    須行竊時攜帶此種具有危險性之兇器為已足，並不以攜帶之
    初有行兇之意圖為必要（最高法院79年台上字第5253號判例
    意旨參照）。查鐵剪屬質硬之金屬製品，在客觀上足以危害
    他人生命、身體之安全，顯具有客觀危險性，自屬兇器無訛
    。
三、核被告己○○就事實欄一、所為，係犯刑法第321 條第1 項
    第1 、2 、3 款之攜帶兇器、毀越安全設備、於夜間侵入住
    宅竊盜罪。又「毀越門扇而入室行竊，其越入行為即屬侵入
    住宅，已結合於所犯加重竊盜之罪質中，無更行構成侵入住
    宅罪之理。」最高法院27年上字第1887號判例意旨參照。被
    告毀越安全設備、於夜間侵入住宅竊盜，其毀損、侵入住宅
    ，已結合於所犯加重竊盜之罪質中，本即無更行構成毀損、
    侵入住宅罪之理。另被告毀越安全設備竊盜犯行，檢察官雖
    未起訴，然本院認此部分與前揭論罪科刑部分有實質上一罪
    之關係，為起訴效力所及，基於審判不可分原則，本院自應
    併予審究。核被告己○○就事實欄二、三、所為，均係犯刑
    法第325 條第1 項之搶奪罪。己○○到案後，在未被有偵查
    犯罪職權之公務員發覺其犯事實欄一、三之犯行前，即向員
    警自首其上開犯行而接受裁判，業據證人即警員丁○○於本
    院審理證述明確，均依刑法第62條前段減輕其刑。被告上開
    1 次攜帶兇器踰越安全設備、於夜間侵入住宅竊盜犯行及2
    次搶奪犯行，犯意各別，應予分論併罰。至辯護人以被告因
    為生計所迫而觸犯刑章，犯罪情狀可憫恕云云，惟按刑法第
    59 條 之酌量減輕其刑，必於犯罪之情狀，在客觀上足以引
    起一般同情，認為即予宣告法定低度刑期，猶嫌過重者，始
    有其適用（最高法院著有51年台上字第899 號判例意旨參照
    ），辯護人所稱上情，係屬被告犯罪動機、目的，僅可為法
    定刑內科刑之標準，不得據為酌量減輕之理由，況被告年輕
    力壯，縱使一時收入微薄，亦不得做為正當化其非法犯行之
    理由，且被告分別上開1 次竊盜及2 次搶奪犯行，客觀上難
    認有何犯罪情狀可憫恕之處，自無刑法第59條之適用，一併
    敘明。爰審酌被告年輕力壯，不思以正當方法獲取財物，嚴
    重影響社會秩序，危害社會治安，所為非是，犯罪情節、所
    生損害，並考量之犯後坦承犯行，尚有悔意，公訴人分別就
    竊盜部分求處有期徒刑8 月、搶奪部分各求處有期徒刑10月
    之刑度，尚稱妥適等一切情狀，量處如主文所示之刑。末按
    ，中國民國罪犯減刑條例業於96年7 月16日施行，查本件被
    告上開犯行均係在96年4 月24日前，爰依中華民國96年罪犯
    減刑條例第2 條第1 項第3 款，減其刑期2 分之1 ，並依同
    條例第10條第1 項、刑法第51條第5 款規定，定應執行之刑
    ，以示懲儆。被告持之供上開竊盜犯行所用之鐵剪1 支，為
    被告所有，業據被告於本院審理時供明，雖未扣案，惟無證
    據證明已滅失，爰依刑法第38條第1 項第2 款宣告沒收之。
    另扣案之黑色安全帽1 頂，為被告騎乘機車即須配戴，而扣
    案黑色上衣1 件，為被告平時即穿著使用，均非專為上開犯
    行所用；另扣案之黃色上衣1 件、藍色牛仔褲1 件，無證據
    證明與被告上開犯行有關，爰均不宣告沒收。
貳、無罪部分：
一、公訴意旨略以：被告己○○基於意圖為自己不法所有，於95
    年10月18日晚間7 時35分許，騎乘機車，行經桃園縣平鎮市
    ○○路129 號前，見甲○○將皮包掛於所騎乘機車之腳踏板
    上，遂乘甲○○未及注意之際，自甲○○左手邊搶奪皮包（
    內有甲○○之身分證、健保卡、駕照、學生證、戶口名簿印
    章3 顆、新竹國際商業銀行及日盛國際商業銀行存簿、新竹
    國際商業銀行提款卡、郵局金融卡、華南銀行信用卡、手機
    、現金2,000 元），因認被告涉犯刑法第325 條第1 項之搶
    奪罪。。
二、按犯罪事實應依證據認定之，無證據不得認定犯罪事實；次
    按不能證明被告犯罪，應諭知無罪之判決，刑事訴訟法第15
    4 條第2 項、第301 條第1 項分別定有明文。又刑事訴訟法
    上所謂認定犯罪事實之證據，係指足以認定被告確有犯罪行
    為之積極證據而言，如未能發現有相當證據或證據不足以證
    明，自不能以推測或擬制之方法以為裁判基礎，而認定不利
    於被告之事實，需依積極證據，苟積極證據不足為不利被告
    之認定時，即應為有利於被告之認定，更不必有何有利之證
    據；所謂「積極證據足以為不利被告事實之認定」，係指據
    為訴訟上證明之全盤證據資料，在客觀上已達於通常一般之
    人均不致於有所懷疑、而得確信被告確曾犯罪之程度；若未
    達到此一程度，而有合理之懷疑存在時，即無從為有罪之確
    信。而訴訟上所得之全盤證據資料，固不以直接證據為限，
    間接證據亦應包含在內，惟採用間接證據時，必其所成立之
    證據，在直接關係上，雖僅足以證明他項事實，而由此他項
    事實，本於事理之作用足以證明待證事實者，方為合法，若
    憑空之推想，並非得採為證據資料之間接證據，最高法院29
    年上字第3105號、40年台上字第89號、30年上字第816 號及
    32年上字第67號、76年台上字第4986號判例均分別明揭斯旨
    ，足資參酌。
三、訊據被告己○○堅決否認有公訴人所指上開犯行，辯稱：伊
    沒有搶奪甲○○等語，公訴人認被告己○○涉有上開犯行，
    無非係以：證人甲○○之證述、扣案之黃色上衣1 件、藍色
    牛仔褲1 件為主要論據。
四、經查：
（一）按被告以外之人於審判外之言詞或書面陳述，除法律有規
      定者外，不得作為證據，刑事訴訟法第159 條第1 項定有
      明文。查證人甲○○於警詢時所為之陳述，經核不符合刑
      事訴訟法第159 條之2 、第159 條之3 、第159 條之5等
      規定，應無證據能力。
（二）查證人甲○○固於檢察官訊問及本院審理時迭指認被告己○○為搶奪其財物之歹徒，並證稱係依其體型來指認云云
      ，惟查證人甲○○於檢察官訊問及本院審理時，均明確證
      稱：伊沒有看到搶奪其財物者之臉等語（見偵查卷第69頁
      、本院96年5 月3 日審判筆錄第5 頁），而證人甲○○於
      檢察官訊問時證稱：歹徒所穿著上衣係白色格子上衣云云
      （見偵查卷第69頁）；於本院審理時證稱：搶匪是穿著像
      是淡黃色之格子衫，是穿著黃色格子長袖襯衫云云（本院
      96 年5月3 日審判筆錄第5 、6 頁），則證人甲○○就搶
      奪其財物之人所穿著衣物，於檢察官訊問及本院審理時所
      述已非一致。參諸行搶之歹徒係以將機車駛近證人甲○○
      機車之方式，趁證人甲○○不及防備之際，搶奪證人甲○○掛在機車腳踏墊處之背包，該歹徒行搶之動作，必僅發
      生於幾秒鐘之瞬間，且於得手後，即加速駛離現場逃逸，
      而依當時情狀，證人甲○○突遭搶奪，內心衡情當相當緊
      張驚慌，況證人甲○○僅看見乘坐機車上歹徒背面身形，
      對行搶歹徒之身形是否能正確、清晰之記憶而無任何錯誤
      或偏差，本即非無疑。參以證人甲○○於遭搶當時，既正
      騎乘機車，其面對歹徒突如其來之搶奪舉動，除必定受有
      相當程度之驚嚇外，亦須立即穩住機車車身，以免重心不
      穩人車倒地，則證人甲○○於事發當時，是否確能將其注
      意力集中於觀察及記憶歹徒，殊非無疑。是本件證人甲○○之指認，既有前述誤認之可能性存在，於欠缺其他積極
      事證足佐之情形下，自不能遽為不利於被告之認定。
（三）本件警方固於被告己○○住處扣案黃色上衣1 件、藍色牛
      仔褲1 件，惟扣案黃色上衣為短袖，顯與證人甲○○所述
      歹徒身穿「長袖襯衫」相異甚大；且證人甲○○於本院審
      理時經檢察官提示扣案藍色牛仔褲時亦陳稱：伊不記得歹
      徒所穿褲子等語（本院96年5 月3 日審判筆錄第4 頁）。
      查扣案黃色上衣、藍色牛仔褲均係為十分普遍常見之衣物
      款式，本件既無從認定該扣案衣褲確係搶奪證人甲○○之
      歹徒所穿，自難以之為被告有罪認定之憑據。
（四）另參酌被告己○○於警詢、檢察官訊問及本院審理時始終
      坦承上開經本院論罪科刑之犯行，本件公訴人所指搶奪證
      人甲○○之犯行亦無特別嚴重之情節，若確係被告己○○
      所為，被告己○○應無獨否認該犯行之理。
五、綜上所述，本件公訴人所提上開證據並不足以證明所指被告
    己○○有搶奪證人甲○○之犯行，且查無其他積極事證足資
    證明被告確有公訴人所指上開犯行。揆諸首揭說明，自屬不
    能證明被告此部分犯罪，即應為被告無罪之諭知。
據上論斷，應依刑事訴訟法第299 條第1 項前段、第301 條第1
項、刑法第321 條第1 項第1 、2 、3 款、第325 條第1 項、第
62條前段、第51條第5 款、第38條第1 項第2 款，中華民國96年
罪犯減刑條例第2 條第1 項第3 款、第7 條，判決如主文。
本案經檢察官嵇珮晶到庭執行職務。
中　　華　　民　　國　　96　　年　　7 　　月　　26　　日
                  刑事第一庭審判長法　官　曾淑華
                                  法  官  王耀興
                                  法  官  鄭吉雄
以上正本證明與原本無異。
如不服本判決，應於判決送達後10日內向本院提出上訴狀（應附
繕本），其未敘述上訴理由者，應於上訴期間屆滿後20日內補提
理由書狀於本院，上訴於臺灣高等法院。
    　　　　　　　　　　　　　　　書記官　王月香
中　　華　　民　　國　　96　　年　　7 　　月　　31　　日
附錄論罪科刑法條：
刑法第321條第1項
犯竊盜罪而有左列情形之一者，處6月以上、5年以下有期徒刑：
一  於夜間侵入住宅或有人居住之建築物、船艦或隱匿其內而犯
之者。
二  毀越門扇、牆垣或其他安全設備而犯之者。
三  攜帶兇器而犯之者。
四  結夥三人以上而犯之者。
五  乘火災、水災或其他災害之際而犯之者。
六  在車站或埠頭而犯之者。
中華民國刑法第325條
（普通搶奪罪）
意圖為自己或第三人不法之所有，而搶奪他人之動產者，處 6 月
以上 5 年以下有期徒刑。
因而致人於死者，處無期徒刑或 7 年以上有期徒刑，致重傷者，
處 3 年以上 10 年以下有期徒刑。
第 1 項之未遂犯罰之。
